---
title: "6_Etnobotanica"
author: "Raymond L. Tremblay"
date: "8/20/2021"
output:
  html_document:
    css: tutorial.css
    fig_caption: yes
    highlight: pygments
#  theme: simplex   To have the TOC in Red
    toc: yes
    toc_float: yes
---

```{r setup, include=FALSE}
knitr::opts_chunk$set(echo = TRUE)
```


***

## La Etnobotánica

La medicina como la conocemos hoy es algo muy reciente, y la gran mayoría de los fármacos fueron desarrollado solamente en los últimos 70-50 años.  Antes de los años 1930, la gran mayoría de las medicinas eran extractos de plantas. 

Leen la información en Wikipedia sobre Etnobotánica

[Etnobotanica Wikipedia](https://en.wikipedia.org/wiki/Ethnobotany)


***

# Buscan la siguiente información

 - ¿Cuando fue desarrollado el primer antibiótico?
 - ¿Para que enfermedad contagiosa fue creada la primera vacuna? [Presentación sobre la historia del desarrollo de las vacunas](https://www.historyofvaccines.org/timeline/all)
 - ¿Cuales fueron los primeros analgésicos? 
 
 ***



## Escuela de medicina
Aquí un enlace de una escuela de medicina dedicado a la Etnobotánica

[Etnobotany Medical School](https://onlinelearning.cornell.edu/medical-ethnobotany)


## Historia de la Etnobotanica

La primera vez que se encuentra el termino etnobotánica fue en 1898 por el botanico **John William Harshberger**. Vea el articulo aqui. 

[Historia de la Etnobotanica](https://biocyclopedia.com/index/ethnobotany.php)

## Evidencia y procedimiento etnobotanico. 

En estes dos articulos encontrarán unos ejemplos de los procedimientos del uso de plantas medicinales y como se puede utilizar para encontrar nuevas medicinas

[Procedimiento Etnobotanico](https://www.tandfonline.com/doi/pdf/10.1076/phbi.39.s1.74.0005).

[A living Science](https://www.ncbi.nlm.nih.gov/pmc/articles/PMC4967429/)




***


La siguiente presentación fue preparada por la Dra. Amelia Merced. Ella es especialista en briofitas. Trabaja para el US Forest Service.

Vea la siguiente presentación de Power Point, al abrir la presentación sera salvada a su computadora. 

[Introducción a la Etnobotánica](Etnobotanica_RLT.pptx)



***


# Tarea para entregar (20 puntos)

Parte 1:

- Hablar con sus familiares (abuelos, tios, padres) o persona de la comunidades sobre el uso de plantas medicinales. Preguntale si conocen sobre plantas usaron y para que condición. 
  - Describe con quien habló y su discusión (no más de media pagina por persona, espacio sencillo, total una pagina y media)

Parte 2:
-  Selecciona tres plantas que ellos usaron y describe su uso. 

- AHORA, usa fuentes de información confiable (Google scholar, PubMed, Research Gate para buscar evidencia para evaluar si hay en la comunidad científica lo que se mencionó por sus familiares y vecinos.   Cual es la evidencia científica sobre la efectividad biología de estas plantas. 
 
  - Describe lo que encentras en los artículos
    - Menciona claramente lo que los artículos mencionan. Para cada planta, describe la evidencia, solamente una pagina por planta.  
    - NO se le olvide de añadir las referencias científicas.  
  
  
***  
    
```{r include=FALSE}
library(tidyverse)
library(gt)
```

```{r echo=FALSE}
table=tribble(
 ~ Componente, ~Informe,
 "Hablar con un familiar sobre su experiencia del uso de 
 plantas medicinales", "1. Nombre de la persona",
 "", "2. Nombre(s) común(comunes) de la planta",
 "", "3. Nombre científico de la planta",
 "", "4. El uso medicinal de la planta por la persona intrevistado",
 "Búsqueda de literatura", "",
 "Solamente se acepterá referencias de las siguientes fuentes y revisado por pares", "5. Busquar información sobre la planta en **PubMEd**",
 "", "6. Busquar información sobre la planta en **Google Scholar**",
  "", "7. Busquar información sobre la planta en **Research Gate**",
 "Evidencia de efectividad biomedica", "",
 "", "8. EXPLICAR LA evidencia bioquímica de la planta evaluada y sus posible tiene compuestos bio-reactivos",
 "", "9. Añadir evidencia de la literatura",
 "", "9-1. Explicar la evidencia: lo que propone los autores", 
 "", "9-2. Cual seria el proceso bioquimico activo",
 "", "10. Lista de referencias en formato APA"
)


table %>% 
  select(Componente, Informe) %>% 
  gt() %>% 
  tab_header(title= md("**Organización**"),
             subtitle = md("PUEDE TRABAJAR en Pares,<br>
                           *Pero con una persona que NO ha trabajado anteriormente*: <br>
                           NO se aceptará trabajo en grupo mayor de 2")) %>%
  tab_style(
    style = cell_fill(color = "lightblue"),
    locations = cells_body(
      columns = "Componente",
      rows= c(1))
  ) %>% 
    tab_style(
    style = cell_fill(color = "yellow"),
    locations = cells_body(
      columns = "Componente",
      rows= c(5))
  ) %>%
tab_style(
    style = cell_fill(color = "lightblue"),
    locations = cells_body(
      columns = "Componente",
      rows= c(6))
  ) %>% 
  tab_source_note(
    source_note = md("Vea Vademecum: por Axelrod, para los nombres comunes y cientificos ")) %>%
tab_style(
    style = cell_fill(color = "lightblue"),
    locations = cells_body(
      columns = "Componente",
      rows= c(9))
  )


```

***

### Vea este enlace para los nombres de plantas cientificos y común

[VADEMECUM](PDF/VADEMECUM.pdf)


***

## Qué es un artículo revisado por pares

Vea los siguientes artículos si no es claro lo que es artículo revisado por pares

1. [de Guevara Cervera et al.](http://www.scielo.org.co/scielo.php?script=sci_arttext&pid=S0120-55522008000200011&lng=en&nrm=iso)

2. [Ejemplo de flujo de trabajo](https://revistascientificas.cuc.edu.co/culturaeducacionysociedad/revision-por-pares)


***

## Libro sobre plantas medicinales

3. [Enciclopedia de Plantas medicinales](PDF/plantas-medicinales.pdf)

***

# Glossario de Terminos

Preparado por **Dra. Amelia Merced**



## Formas de preparación

### Infusión
 
  -	Se utiliza agua fría o caliente
  -	Nunca se hierve el material vegetativo
  -	Extrae compuestos volátiles
  -	Ej. Limoncillo en forma de infusión utilizado como carminativo

 
### Decocción
 
  -	Se calienta el material vegetativo en una temperatura mediana por 5 a 30  minutos
  -	Se prepara con material vegetativo grueso tal como tallos, cortezas, algunas frutas, raíces, etc.
  -	Se utiliza cuando está frío o a temperatura de ambiente
  -	Ej. Romero y albahaca para la caída del cabello	

 
### Cataplasma
 
  -	Se macera el material vegetativo
  -	Se aplica directo en el área afectada o se humedece un pedazo de gasa que se combina con el material vegetativo
  -	El material vegetativo puede también ser amortiguado en fuego y aplicado directamente sobre la parte afectada (salvia)
  -	Para aplicaciones externas
  -	Ej. Llantén como vulnerario y salvia como analgésico

 
### Tinción 
 
  -	Una solución de material orgánico en alcohol
  -	Se añade el material vegetativo a brandy, vodka, ginebra o 40-50% alcohol 
  -	Se pone en un envase oscuro y se deja por una ó dos semanas agitando frecuentemente
  -	Para aplicaciones externas
 
  -	Ej. Romero – vulnerario
	
 
### Aceites

  -	Se prepara por destilación (arrastre por vapor)
  -	Se utiliza material vegetativo como flores, frutas, hojas, raíces, etc.
  -	Tiene propiedades cosméticas y medicinales
  -	Para aplicaciones externas o inhalación
  -	Ej. Menta utilizada para tratar reumatismo y artritis (antiinflamatorio)





## Glosario

Palabras que se utilizan en esta práctica; no todas presentadas en el texto. 

  -	Abortivo – sustancia o práctica que puede provocar el aborto 
  -	Afrodisíaco – sustancia o droga que estimula o excita las funciones sexuales 
  -	Analgésico – sustancia o droga que mitiga o quita el dolor 
  -	Anestésico – sustancia o droga que provoca anestesia o privación parcial o general de la sensibilidad 
  -	Ansiolítico – sustancia o droga que calma o disminuye la ansiedad 
  -	Antiasmático – sustancia o droga que disminuye o controla los ataques de asma 
  -	Anticatarral – sustancia o droga que ayuda a controlar los efectos del catarro 
  -	Anticonvulsivo – sustancia o droga que calma las convulsiones 
  -	Antidiabético – sustancia o droga que calma los efectos de la diabetes 
  -	Antidiarreico – sustancia o droga que controla las diarreas 
  -	Antiescorbútico – sustancia o droga que cura el escorbuto o deficiencia de vitamina C o ácido ascórbico 
  -	Antiespasmódico – sustancia o droga que produce relajación muscular al disminuir o eliminar los espasmos o convulsiones musculares 
  -	Antihelmíntico – sustancia o droga que contrarresta las lombrices intestinales 
  -	Antihemorrágico – sustancia o droga que ayuda a controlar hemorragias 
  -	Antihipocondríaco – sustancia o droga que controla la preocupación obsesiva y la ansiedad por la salud sin tener motivos para ello 
  -	Antiinflamatorio – sustancia o droga que controla o disminuye las inflamaciones 
  -	Antiponzoñoso – sustancia o droga contra mordeduras de culebras, insectos y arácnidos 
  -	Antiséptico – sustancia o droga que impide o elimina el desarrollo de microorganismos patógenos 
  -	Antitumoral – sustancia o droga que se utiliza para controlar tumores 
  -	Antitusivo – sustancia o droga que combate la tos 
  -	Aperitivo – sustancia o droga que aumenta el apetito 
  -	Astringente – sustancia o droga que contrarresta las secreciones; provoca constricción y sequedad de los tejidos orgánicos 
  -	Calmante – sustancia o droga que disminuye o hace que desaparezca una molestia 
  -	Carminativo – sustancia o droga que contrarresta la formación de gases y puede funcionar contra cólicos 
  -	Condimento – sustancia que sirve para sazonar y mejorar el sabor de las comidas 
  -	Cosmético – sustancia que se usa para el cuidado o embellecimiento del físico humano 
  -	Demulcente – sustancia o droga que alivia tejidos y membranas irritadas; esta sustancia tiende a ser mucilaginosa o gelatinosa 
  -	Depurativo – sustancia o droga que sirve para purificar la sangre o el organismo 
  -	Descongestionante – sustancia o droga que disminuye o elimina la congestión de las vías respiratorias 
  -	Diaforético – sustancia o droga que provoca sudoraciones 
  -	Digestivo – sustancia o droga que ayuda a la digestión 
  -	Diurético – sustancia o droga que aumenta la secreción o eliminación de orina 
  -	Emenagogo – sustancia o droga que estimula la regla o menstruación de la mujer, aumentando el flujo menstrual 
  -	Emético – sustancia o droga que provoca vomitar 
  -	Emoliente – sustancia o droga que sirve para ablandar o disminuir una dureza o un tumor 
  -	Estimulante – sustancia o droga que aviva o excita la actividad de ciertos órganos 
  -	Estomáquico – sustancia o droga que tonifica el estómago mejorando su funcionamiento 
  -	Expectorante – sustancia o droga que promueve la secreción de mucosidad de las vías respiratorias 
  -	Febrífugo – sustancia o droga que controla o disminuye la fiebre 
  -	Galactagogo – sustancia o droga que aumenta la secreción láctea en la mujer 
  -	Hipertensor – sustancia o droga que aumenta la presión o tensión sanguínea 
  -	Hipnótica – sustancia o droga que provoca sueño 
  -	Insecticida – sustancia que mata insectos 
  -	Laxante – sustancia o droga que provoca acción evacuante o eliminación del vientre 
  -	Relajante – sustancia o droga que relaja, calma 
  -	Rubefaciente – sustancia o droga que produce enrojecimiento de la piel aumentando la circulación sanguínea en el área 
  -	Sedativo – sustancia o droga que actúa como sedante, duerme o tranquiliza 
  -	Sudorífico – sustancia o droga que provoca sudoraciones 
  -	Tónico – sustancia o droga que entona o vigoriza, puede funcionar para abrir el apetito o estimular reacciones en el cuerpo 
  -	Vermífugo – sustancia o droga que controla los parásitos o vermes intestinales 
  -	Vulnerario – sustancia o droga que se utiliza para curar golpes, heridas y contusiones




