---
title: "B_Diversidad_de_plantas_Patio"
author: "Raymond L. Tremblay"
date: "8/20/2021"
output:
  html_document:
    css: tutorial.css
    fig_caption: yes
    highlight: pygments
#  theme: simplex   To have the TOC in Red
    toc: yes
    toc_float: yes
---

```{r setup, include=FALSE}
knitr::opts_chunk$set(echo = TRUE)
```


## La diversidad de Plantas en mi patio

- Recorrer su patio y visualiza las plantas presente

1. Toma foto de la diferentes especies que encontraste en tu patio.
2. Contabiliza (más o menos; no vaya a contar cuanta grama en hay, usa tu mejor estimado) por cada especie.
3. Encontraste flores o frutos? En cual especie.

**Haz un reporte profesional de lo que encontraste para someter en MSTeam (entregar la semana próxima)**

- Puntación 10 puntos
  - Fotos claras (Con su nombre)
  - Tabla de la cantidad de individuos por especie
      - si sabe el nombre científico lo puede poner, si sabe el nombre comun lo puede poner (pero no en la misma columna)
    
```{r echo=FALSE, message=FALSE, warning=FALSE}
library(tidyverse)
library(gt)
Table=tribble(~"Num_Especie", ~"Nombre Cientifico de las Especies", ~"Nombre Comun", ~N,
        1, "Especie_1", "Angelito", 10,
        2, "Especie_2", "...", 300,
        3, "Prestoea montana","Palma de Sierra", 1,
        4, "....","...", NA)


gt(Table)|> 
  tab_header(
    title = "Especie en la U.",
    subtitle = "Diversidad"
  ) |> 
  tab_style(
      cell_text(style = "italic"),
      location = cells_body(
        columns="Nombre Cientifico de las Especies",
        rows=3
      )
    )


```
    

***

## Al final del semestre

4. Estará haciendo lo mismo al final del semestre, y el objetivo es hacer una comparación entre lo que viste en tu patio en la primera semana y al final del semestre.  
 
 
 
 